【裁判字號】    90,訴,415
【裁判日期】    900301
【裁判案由】    毒品危害防制條例
【裁判全文】
臺灣臺中地方法院刑事判決                            九十年度訴字第四一五號
    公  訴  人  臺灣臺中地方法院檢察署檢察官
    被      告  甲○○
右列被告因違反毒品危害防制條例案件，經檢察官提起公訴（九十年度毒偵字第二一
八號），本院判決如左：
    主  文
甲○○施用第一級毒品，累犯，處有期徒刑壹年；又連續施用第二級毒品，累犯，處
有期徒刑壹年陸月。應執行有期徒刑貳年肆月。
    事  實
一、甲○○曾因違反麻醉藥品管理條例案件，經本院判處有期徒刑十月確定，於民國
    八十八年二月十日假釋期滿執行完畢。復先後因施用毒品案件，經本院以八十八
    年度毒聲字第九九二號裁定及八十八年度毒聲字第三一０四號裁定二次送勒戒處
    所觀察、勒戒後，均認無繼續施用毒品之傾向，由臺灣臺中地方法院檢察署檢察
    官先後於八十八年二月二十四日及同年八月十六日以八十八年度偵字第四九六九
    號及八十八年度毒偵緝字第八九四號（含八十八年度偵字第一七三０四號、八十
    八年度毒偵字第一三八號、第一三九號、第一九一號）為不起訴處分確定。復因
    施用第一級毒品海洛因及第二級毒品安非他命，由臺灣臺中地方法院檢察署檢察
    官提起公訴，本院於八十八年十二月十七日以八十八年度易字第三五七八號刑事
    判決判處有期徒刑八月及一年二月，並定其應執行之刑為有期徒刑一年六月，於
    八十九年一月十五日確定，另由本院以其三犯施用毒品罪，裁定令入戒治處所施
    以強制戒治，且於強制戒治期間滿三月後，被評定為合格，再由本院裁定停止戒
    治，所餘戒治期間，付保護管束，並於八十九年四月六日出所。然甲○○於保護
    管束期間，仍不知警惕，於五年內，復另行起意，於八十九年十月底某日，在臺
    中市○○路十二巷十二弄十八之二號三樓住處，以將第一級毒品海洛因摻入香煙
    內點燃後吸用之方式，施用第一級毒品海洛因一次；另基於概括犯意，自八十九
    年九月一日起至同年十一月一日止，在上址，以將第二級毒品安非他命置於玻璃
    球內，以火烤加熱，再吸用霧化氣體之方式，連續多次施用第二級毒品安非他命
    ，施用頻率不定。甲○○嗣於八十九年十一月二日十七時二十分許，在臺中縣大
    雅鄉○○村○○路六十七號為警查獲，經採集其尿液送驗結果，呈嗎啡及甲基安
    非他命陽性反應，而得悉上情。
二、案經臺中縣警察局和平分局報告臺灣臺中地方法院檢察署檢察官偵查起訴。
    理  由
一、訊之被告甲○○對於右揭時地施用第一級毒品海洛因及連續施用第二級毒品安非
    他命之事實均坦承不諱，其於八十九年十一月二日為警查獲時所採集尿液，經送
    請臺中縣衛生局檢驗結果，呈嗎啡及甲基安非他命陽性反應，有臺中縣衛生局檢
    驗尿水報告書一件附卷可稽，足徵被告之自白與事實相符。
二、查被告先後因施用毒品案件，經本院以八十八年度毒聲字第九九二號裁定及八十
    八年度毒聲字第三一０四號裁定二次送勒戒處所觀察、勒戒後，均認無繼續施用
    毒品之傾向，由臺灣臺中地方法院檢察署檢察官先後於八十八年二月二十四日及
    同年八月十六日以八十八年度偵字第四九六九號及八十八年度毒偵緝字第八九四
    號（含八十八年度偵字第一七三０四號、八十八年度毒偵字第一三八號、第一三
    九號、第一九一號）為不起訴處分確定。復因施用第一級毒品海洛因及第二級毒
    品安非他命，經本院以其三犯施用毒品罪，裁定送強制戒治，另由臺灣臺中地方
    法院檢察署檢察官提起公訴，本院於八十八年十二月十七日以八十八年度易字第
    三五七八號刑事判決判處有期徒刑八月及一年二月，並定其應執行之刑為有期徒
    刑一年六月，於八十九年一月十五日確定，有臺灣臺中地方法院檢察署刑案資料
    查註紀錄表、臺灣高等法院被告全國前案紀錄表、本院八十八年度易字第三五七
    八號刑事判決各一件在卷可憑。是被告在前案判決確定後之施用毒品行為，自不
    在該確定判決既判力之範圍內，無一事不再理原則之適用，核屬另一獨立之犯罪
    行為。又毒品危害防制條例對於施用毒品者，並未予以除罪，施用毒品之行為仍
    屬犯罪，本應受刑罰之評價，惟因施用毒品者屬「病態性犯人」，毒品危害防制
    條例為維護施用毒品行為人之身心健康，乃明定應施以類似病患治療之觀察、勒
    戒或強制戒治等療程，並僅在該條例第二十條第二項、第二十三條第一項所定之
    條件下（亦即：(一)初犯經觀察、勒戒，無繼續施用毒品之傾向，(二)五年內再犯經
    觀察、勒戒，無繼續施用毒品之傾向，(三)一犯經觀察、勒戒，有繼續施用毒品之
    傾向，再經強制戒治期滿），始免予刑罰訴追外，對每一施用毒品之行為，仍應
    施予罪刑之評價。被告五年內三犯施用毒品之行為，既經另案判決確定，其後再
    為施用毒品之行為，當不在前揭刑罰豁免之列，自應予論罪科刑。至毒品危害防
    制條例第二十二條第二項中段所稱違反保護管束應遵守事項情節重大者，得由檢
    察官聲請法院裁定撤銷停止戒治之規定，應係類如保安處分執行法第四條之一第
    二項前段之立法意旨，僅就已進行之強制戒治處分，繼續執行，即足收戒除毒癮
    之治療目的，無再向法院聲請裁定送觀察、勒戒或強制戒治之實益，並非限制停
    止戒治期間之施用毒品行為，「僅」得撤銷停止戒治，不得提起公訴。否則停止
    戒治前施用毒品之行為，應論處刑罰，停止戒治後之施用毒品行為，非難性較前
    者更高，反而不得訴追處罰，無異鼓勵犯罪。足見立法者之本意，當無以強制戒
    治之療程尚未完成，認停止戒治期間之施用毒品行為，無再為罪刑評價之必要，
    且在再犯、三犯或三犯以上之情形均然，不得割裂解釋，認再犯僅得撤銷停止戒
    治，不得提起公訴；三犯或三犯以上者，除得撤銷停止戒治，亦可提起公訴。職
    是之故，毒品危害防制條例所稱之「再犯」、「三犯」應以經檢察官為不起訴處
    分及法院判決確定之次數為斷，而非以觀察、勒戒或強制戒治等療程完結之次數
    為準。本件被告三犯施用毒品之行為，既已另案判決確定，其於停止戒治期間，
    再為施用毒品之行為，除符合毒品危害防制條例第二十二條第二項中段撤銷停止
    戒治之事由，亦同時為一犯罪之行為，核屬三犯以上無疑。綜上所述，被告在五
    年內三犯以上施用第一級毒品及第二級毒品之罪證明確，其犯行洵堪認定。
三、按海洛因及安非他命分別屬毒品危害防制條例所稱之第一級毒品及第二級毒品，
    被告三犯以上施用海洛因及安非他命之行為，核係犯毒品危害防制條例第十條第
    一項之施用第一級毒品罪，及同條第二項之施用第二級毒品罪。其為供施用第一
    級毒品及第二級毒品，而持有各該毒品之低度行為，均為施用之高度行為所吸收
    ，皆不另論罪。其先後多次施用第二級毒品之犯行，時間緊接，所犯構成要件相
    同，顯係基於概括犯意反覆為之，應依連續犯之規定論以一罪，並依法加重其刑
    。其所犯前述二罪，犯意各別，行為互殊，應予分論併罰。被告曾因違反麻醉藥
    品管理條例案件，經本院判處有期徒刑十月確定，於八十八年二月十日假釋期滿
    執行完畢，此有臺灣臺中地方法院檢察署刑案資料查註紀錄表及臺灣高等法院被
    告全國前案紀錄表各一件在卷可按，其於有期徒刑執行完畢後，五年內再犯本件
    有期徒刑以上之罪，係屬累犯，應依刑法第四十七條之規定，加重其刑，並就施
    用第二級毒品罪部分遞加重之。爰審酌被告之品性、犯罪之動機、手段、坦承犯
    行之犯後態度，其因施用毒品之犯行，經二次觀察、勒戒及強制戒治，於停止戒
    治期間猶故態復萌，再行施用毒品海洛因及安非他命，無視於毒品對於自身健康
    之戕害及國家對於杜絕毒品犯罪之禁令，惡性非輕，雖被告已再經本院裁定令入
    戒治處所施以強制戒治，惟此乃為矯正治療其施用毒品惡習，並預防再犯之特別
    措施，核屬保安處分之一種，與其所應受之刑罰，性質並非相同，本件被告既屢
    犯不改，量刑自不宜過輕等一切情狀，就其所犯前述二罪，分別量處如主文所示
    之刑，並定其應執行之刑，以示懲儆。
四、據上論斷，應依刑事訴訟法第二百九十九條第一項前段，毒品危害防制條例第十
    條第一項、第二項、第二十條第三項，刑法第十一條前段、第五十六條、第四十
    七條、第五十一條第五款，判決如主文。
中      華      民      國    九十    年      三      月       一       日
                              臺灣臺中地方法院刑事第一庭
                                  法  官  鍾  啟  煒
右正本證明與原本無異。
如不服本判決，應於判決送達後十日內向本院提出上訴狀，上訴於臺灣高等法院臺中
分院( 須附繕本 )。
                                  書記官
中      華      民      國    九十    年      三      月       二       日
附錄論罪科刑之法條︰
毒品危害防制條例第十條第一項：施用第一級毒品者，處六月以上五年以下有期徒刑
。
毒品危害防制條例第十條第二項：施用第二級毒品者，處三年以下有期徒刑。


司法院資訊處製作；財團法人民間司法改革基金會備份。
